【裁判字號】    97,訴,2077
【裁判日期】    971212
【裁判案由】    偽造文書
【裁判全文】
臺灣臺北地方法院刑事判決              97年度訴字第2077號
公  訴  人  臺灣臺北地方法院檢察署檢察官
被      告  甲○○
上列被告因偽造文書案件，經檢察官提起公訴（97年度偵緝字第
1480號），本院判決如下：
    主  文
甲○○行使偽造私文書，足以生損害於公眾及他人，處有期徒刑
陸月，如易科罰金，以銀元參佰元（即新臺幣玖佰元）折算壹日
。未扣案偽造之「乙○○」印章壹枚、汽車新領牌照登記書上偽
造之「乙○○」印文壹枚均沒收之。
    事  實
一、甲○○前於不詳時間，向忠邦交通有限公司（下稱忠邦公司
    ）購買車牌號碼B4─993號營業小客車使用。嗣其擬將該部
    營小客車車牌繳銷，換領自小客車車牌。竟基於行使偽造私
    文書之犯意，於民國87年12月間某日，將其先前在不詳時、
    地所拾得侵占入己（侵占遺失物部分已逾追訴時效，未據起
    訴）之乙○○國民身分證交付不知情之忠邦公司員工尹圓華
    ，委託尹圓華辦理相關登記手續。不知情之尹圓華受託後，
    先委請不知情之刻印人員代刻乙○○印章1枚備用，旋即以
    乙○○為車主名義填寫汽車新領牌照登記書，並於簽章欄內
    以上開偽造之印章偽造「乙○○」之印文1枚，偽造「乙○
    ○」名義之新領牌照登記書，交付予不知情之鄭金葉於87年
    12月31日代為前往臺北市監理處，辦理相關登記手續，以為
    行使。而使臺北市監理處承辦公務員將該不實事項登載在職
    務上所掌之車籍資料公文書上，足以生損害於乙○○及監理
    機關對車籍管理之正確性。嗣乙○○收受催繳逾期燃料稅單
    ，發覺有異，向交通部公路總局臺北區監理所陳情，始悉上
    情。
二、案經臺北市政府警察局中正第二分局報告臺灣臺北地方法院
    檢察署檢察官偵查起訴。
    理  由
壹、程序事項:
    本件被告甲○○所犯係死刑、無期徒刑、最輕本刑為3年以
    上有期徒刑以外之罪，其於準備程序中就被訴事實為有罪之
    陳述，經法官告知簡式審判程序之旨，並聽取公訴人、被告
    之意見後，經本院合議庭裁定由受命法官獨任進行簡式審判
    程序。
貳、實體事項:
一、認定本件犯罪事實，所依憑之證據及理由:
    上揭犯罪事實，業據被告甲○○於本院審理時坦承不諱，並
    據證人即被害人乙○○、林文龍、盧台剛、尹圓華、鄭金葉
    等人分別於警詢及偵查中具結作證在案。此外，並有汽車新
    領牌照登記書暨所附之乙○○身皆證影本、忠邦公司營利事
    業登記證影本、台北市監理處代辦人資料表在卷稽（參偵字
    第7399號卷第44-48頁）。足認被告前開出於任意性所為之
    自白，核與事實相符，而可採信。從而，本件被告行使偽造
    私文書等犯行，事證明確，堪予認定，應依法論科。
二、論罪科刑之理由：
  (一)被告行為後，刑法於94年1月7日修正通過，於94年2月2日公
    布，並於95年7月1日施行。按行為後法律有變更者，適用行
    為時之法律，但行為後之法律有利於行為人者，適用最有利
    於行為人之法律，現行刑法第2條第1項訂有明文。本次刑法
    修正之比較新舊法，應就罪刑有關之共犯、未遂犯、想像競
    合犯、牽連犯、連續犯、結合犯，以及累犯加重、自首減輕
    暨其他法定加減原因（如身分加減）與加減例等一切情形，
    綜其全部罪刑之結果而為比較。（最高法院95年5月23日著
    有95年度第8次刑庭會議決議可資參照。），合先敘明。經
    查：
  (1)修正後刑法第33條第5款之規定，最低額為新臺幣1,000元，
    惟依被告行為時之刑法第33條第5款規定，罰金之最低額僅
    新臺幣3元。比較修正前後之刑罰法律，適用修正後之規定
    ，對被告顯未有利。
  (2)被告行為後，刑法第55條後段之牽連犯規定亦經刪除。是於
    新法修正施行後，被告所為之行使偽造私文書、使公務員登
    載不實文書等犯行，即須分論併罰。比較新、舊法之規定，
    修正後之規定對於被告較為不利。
  (3)綜合上述各條文修正前、後之比較，揆諸前揭最高法院決議
    及修正後刑法第2條第1項前段、後段規定之「從舊、從輕」
    原則，自應適用被告行為時之法律，即修正前刑法之相關規
    定，予以論處。
  (二)被告偽造乙○○之印章、進而偽以乙○○之名義填寫汽車新
    領牌照登記書，並持以辦理相關登記手續，以為行使，自足
    以生損害於乙○○及監理機關對車籍管理之正確性。是核被
    告所為係犯刑法第216條、第210條行使偽造私文書罪及同法
    第214條之使公務員登載不實文書罪。被告利用不知情之尹
    圓華，再由不知情之尹圓華轉委託不知情之刻印人員偽刻「
    乙○○」之印章，及不知情之鄭金葉代送監理處申請，以為
    行使，均為間接正犯。又被告偽造印章及偽造印文均為偽造
    私文書之部分行為; 又其偽造私文書後復持以行使，其偽造
    之低度行為，復為行使之高度行為所吸收，均不另論罪。被
    告所犯上開二罪，有方法目的之牽連關係，為牽連犯，應依
    修正前刑法第55條規定從一重之行使偽造私文書之一罪處斷
    。爰審酌被告偽以他人名義登記為車主，造成被害人乙○○
    因而遭監理機關追索相關稅費，惟其犯後已坦承犯行，態度
    尚稱良好等一切情狀，認公訴人及被告分別向本院具體求處
    有期徒刑6月之刑為適當，爰量處如主文所示之刑。
  (三)本件被告行為時之刑法第41條係規定：「犯最重本刑為3年
    以下有期徒刑以下之刑之罪，而受6月以下有期徒刑或拘役
    之宣告，因身體、教育、職業或家庭之關係，執行顯有困難
    者，得以1元以上3元以下折算1日，易科罰金。」，此折算
    標準並應適用廢止前罰金罰鍰提高標準條例第2條規定，就
    其原定數額提高為100倍折算1日，亦即被告行為時之易科罰
    金折算標準，應以銀元100元以上300元以下之數額折算1日
    ，經換算為新臺幣，則應以新臺幣300元以上900元以下折算
    1日。其後刑法第41條於90年1月4日修正、同年1月10日公布
    ，於90年1月12日生效（即中間時法），修正後規定為：「
    犯最重本刑為5年以下有期徒刑以下之刑之罪，而受6個月以
    下有期徒刑或拘役之宣告，因身體、教育、職業、家庭之關
    係或其他正當事由，執行顯有困難者，得以1元以上3元以下
    折算1日，易科罰金。但確因不執行所宣告之刑，難收矯正
    之效，或難以維持法秩序者，不在此限。」，修正內容將得
    易科罰金之適用範圍擴大，折算標準則無改變。嗣刑法第41
    條復於94年1月7日修正，95年7月1日施行（即裁判時法），
    該條第1項前段規定：「犯最重本刑為5年以下有期徒刑以下
    之刑之罪，而受6個月以下有期徒刑或拘役之宣告者，得以
    新臺幣1,000元、2,000元或3,000元折算1日，易科罰金」，
    於同日並廢除罰金罰鍰提高標準條例第2條之規定，亦即係
    以新臺幣1,000元、2,000元或3,000元折算1日。經比較上開
    法律之行為時法、中間時法及裁判時法後，以90年1月12日
    生效之中間時法對被告最有利。爰並依90年1月110日公布、
    同年月12日生效之中間時刑法第41條第1項規定及廢止前罰
    金罰鍰提高標準條例第2條規定，諭知易科罰金之折算標準
    。
  (四)本件被告犯上開之罪之犯罪時間係於87年間，係在96年4 月
    24日之前，而被告前雖經臺灣臺北地方法院檢察署通緝，但
    其被通緝之時間為97年7月7日，係在前開減刑條例施行之後
    ，是無前開減刑條例第5條不能減刑之事由，合於中華民國
    九十六年罪犯減刑條例第2條第1項第3款之規定，爰依法減
    輕其宣告刑2分之1，並依上開中間時刑法第41條第1項規定
    ，諭知易科罰金之折算標準。
  (五)未扣案之偽造「乙○○」印章1枚及汽車新領牌照登記書上
    偽造之「乙○○」印文1枚，併依刑法第219條規定宣告沒收
    之。至於尹圓華在汽車新領牌照登記書之車主名稱欄上所寫
    「乙○○」之姓名部分，與其填寫在上開登記書上之其他個
    人年籍、連絡資料之用意相同，僅在使公務人員得以知悉本
    件新領之牌照所擬登記之車主之姓名為何，應非表示「乙○
    ○」本人簽名的意思，尚不生偽造署押之問題（最高法院70
    年度臺上字第2480號判例要旨參照），爰不另為沒收之諭知
    ，附此敘明。
據上論斷，應依刑事訴訟法第273條之1第1項、第299條第1項前
段，刑法第2條第1項前段、第216條、第210條、第214條、修正
前刑法第55條、90年1月10日公布（90年1月12日生效）之刑法第
41 條第1項前段、刑法第219條，刑法施行法第1條之1，修正前
罰金罰鍰提高標準條例第2條，現行法規所定貨幣單位折算新臺
幣條例第2條，中華民國九十六年罪犯減刑條例第2條第1項第3款
、第7條、第9條，判決如主文。
本案經檢察官楊智綸到庭執行職務
中    華    民    國    97    年    12    月    12    日
                  刑事第四庭    法  官  李桂英
上正本證明與原本無異。
如不服本判決，應於判決送達後10日內（應抄附繕本）向本院提
出上訴狀（上訴書狀應敘述具體理由。上訴書狀未敘述上訴理由
者，應於上訴期間屆滿後20日內補提理由書於原審法院。）。告
訴人或被害人如對於本判決不服者，應具備理由請求檢察官上訴
，其上訴期間之計算係以檢察官收受判決正本之日期為準。
                                書記官  嚴君珮
中    華    民    國    97    年    12    月    12    日
附錄本案論罪科刑法條全文:
中華民國刑法第216條
（行使偽造變造或登載不實之文書罪）
行使第210條至第215條之文書者，依偽造、變造文書或登載不實
事項或使登載不實事項之規定處斷。
中華民國刑法第210條
（偽造變造私文書罪）
偽造、變造私文書，足以生損害於公眾或他人者，處5年以下有
期徒刑。
中華民國刑法第214條
（使公務員登載不實罪）
明知為不實之事項，而使公務員登載於職務上所掌之公文書，足
以生損害於公眾或他人者，處3年以下有期徒刑、拘役或5百元以
下罰金。


司法院資訊處製作；財團法人民間司法改革基金會備份。
